【裁判字號】    97,聲,1499
【裁判日期】    970703
【裁判案由】    發還擔保金
【裁判全文】
臺灣板橋地方法院民事裁定              97年度聲字第1499號
聲  請  人
即  債權人  李文瑞即廣天寺管理人
相  對  人
即  債務人  凱群營造股份有限公司
法定代理人  甲○○
上列當事人間聲請發還擔保金事件，本院裁定如下：
    主  文
聲請駁回。
聲請程序費用由聲請人負擔。
    理  由
一、按訴訟終結後，供擔保人證明已定20日以上之期間，催告受
    擔保利益人行使權利而未行使，或法院依供擔保人之聲請，
    通知受擔保利益人於一定期間內行使權利並向法院為行使權
    利之證明而未證明者，法院應依供擔保人之聲請，以裁定命
    返還其提存物或保證書，民事訴訟法第104 條第1 項第3 款
    定有明文，依同法第106 條之規定，於其他依法令供訴訟上
    之擔保者，亦準用之。所謂訴訟終結，在因假扣押或假處分
    所供擔保之情形，因該擔保係為保障受擔保利益人因不當假
    扣押或假處分所受損害而設，倘執行法院已依假扣押或假處
    分裁定實施假扣押或假處分之執行，則在供擔保人撤回假扣
    押或假處分之執行前，受擔保利益人所受損害仍可能繼續發
    生，損害額既未確定，自無強令其行使權利之理。故在假扣
    押或假處分所供之擔保，供擔保人依民事訴訟法第106 條準
    用同法第104 條第1 項第3 款規定，聲請以裁定命返還其擔
    保金之場合，必待供擔保人已「撤回假扣押或假處分之執行
    」，始得謂與民事訴訟法第104 條第1 項第3 款所定之「訴
    訟終結」相當，而得依該條款行使定期催告之權利（最高法
    院86年度臺抗字第53號裁定、85年度臺抗字第645 號裁定、
    87年度臺抗字第454 號裁定參照）。
二、本件聲請意旨略以：聲請人前曾聲請假扣押相對人之財產，
    經鈞院以91年度裁全字第6167號裁定於聲請人以新臺幣（下
    同）60萬元為相對人供擔保後，得對相對人之財產予以假扣
    押，嗣聲請人即依該裁定提存60萬元後聲請假扣押執行（鈞
    院91執全字第2867號）。今假扣押之本案業經臺灣臺北地方
    法院以95年度訴字第10620 號判決聲請人敗訴，聲請人未繳
    納上訴裁判費，一審敗訴判決確定。上開假扣押裁定及執行
    程序亦分經鈞院以96年度全聲字第402 號民事裁定及96年12
    月26日板院輔91執全辰字第2867號執行命令撤銷。茲查本案
    訴訟業已終結，聲請人於97年1 月3 日以中壢建國路郵局第
    17號存證信函催告於函到21日內行使權利，相對人收受後迄
    今未對聲請人行使權利，爰依民事訴訟法第104 條第1 項第
    3 款規定聲請鈞院裁定准予發還擔保金等語。
三、查聲請人前向本院聲請對相對人之財產假扣押，經本院於91
    年8月1日以91年度裁全字第6167號裁定准許後，聲請人即提
    存前開之擔保金，聲請假扣押之強制執行，並經本院民事執
    行處以91年度執全字第2867號對相對人之財產執行假扣押。
    嗣相對人雖於96年間向本院聲請撤銷前開假扣押裁定，並於
    本院96年10月11日以96年度全聲字第402 號裁定確定後，即
    於96年11月28日向本院民事執行處聲請撤銷原假扣押之執行
    命令，本院民事執行處亦於96年12月26日以板院輔91執全辰
    字第2867號執行命令撤銷前發執行命令（以上業據本院調閱
    相關卷宗查核無訛），但相對人所撤銷者既僅為原假扣押之
    執行命令，而非假扣押之執行程序，難謂符合前述民事訴訟
    法第104 條第1 項第3 款所定之「訴訟終結」要件，縱使聲
    請人已自行以存證信函限期催告相對人行使權利，相對人亦
    逾期不行使，仍難謂已符合民事訴訟法第104 條第1 項第3
    款之要件。是聲請人聲請返還擔保金，於法尚有未合，自不
    能准許。至於聲請人雖另主張其假扣押之本案訴訟業經臺灣
    臺北地方法院95年度訴第10620 號判決聲請人敗訴，聲請人
    提起上訴未如期繳納上訴費而該上訴遭駁回，全案因而確定
    云云，但其所稱之本案訴訟，與本件民事訴訟法第104 條第
    1 項第3 款「訴訟終結」所稱「訴訟」究非同一，縱該本案
    訴訟業已敗訴確定，只要假扣押執行案件未經撤回，相對人
    所受損害仍可能繼續發生，其損害額既未確定，自無強令其
    行使權利之理，故聲請人此部分之主張，容有誤會，併此說
    明。
四、依民事訴訟法第95條、第78條，裁定如主文。
中    華    民    國    97    年    7     月    3     日
                  民事第二庭  法  官  楊明佳
以上正本證明與原本無異。
如不服本裁定應於送達後10日內向本院提出抗告狀，並應繳納抗
告裁判費新臺幣1,000元。
中    華    民    國    97    年    7     月    3     日
                              書記官  楊璧華


司法院資訊處製作；財團法人民間司法改革基金會備份。
